【裁判字號】    99,易,874
【裁判日期】    990621
【裁判案由】    贓物
【裁判全文】
臺灣高雄地方法院刑事判決               99年度易字第874號
公  訴  人  臺灣高雄地方法院檢察署檢察官
被      告  乙○○
上列被告因贓物案件，經檢察官提起公訴（98年度偵字第 26946
號），本院判決如下：
    主  文
乙○○收受贓物，處有期徒刑伍月，如易科罰金，以新臺幣壹仟
元折算壹日。
    事  實
一、緣乙○○之友人戊○○於民國98年9 月3 日至臺灣高雄勒戒
    所執行觀察、勒戒處分，而將其所持有、懸掛車牌號碼N8-6
    763 號汽車牌照2 面之自小客車1 輛（原懸掛車牌號碼XR-8
    561 號汽車牌照，為甲○○所有，於98年8 月9 日報案失竊
    ）交由其兄長丁○○保管，並放置在丁○○位於高雄縣丙○
    鎮○○路國宅乙區之住處地下一樓停車場內。嗣於98年9 月
    7 日下午某時許，乙○○欲協同丁○○前往臺灣高雄勒戒所
    會見戊○○，而由丁○○將該自小客車交由乙○○駕駛，乙○○見丁○○並無該自小客車之鑰匙，且該自小客車駕駛座
    下之電門已經毀損不能使用，而需將方向盤下方外露之黑色
    及白色插頭相互接合後，以兩條銅線外露之電線相碰觸之方
    式方能啟動引擎，應可知悉該自小客車係來路不明之贓車，
    竟仍基於收受贓物之犯意，以上開方法發動該自小客車，並
    駕駛該自小客車搭載丁○○前往臺灣高雄勒戒所會見戊○○
    ，而於同日下午3 時30分許駕駛該自小客車搭載丁○○返回
    丁○○上開住處地下一樓停車場時，為警盤查，發現該自小
    客車為贓車，始查悉上情（戊○○、丁○○涉犯收受贓物罪
    部分，由本院另行審結）。
二、案經高雄縣政府警察局丙○分局移送臺灣高雄地方法院檢察
    署檢察官偵查起訴。
    理  由
壹、程序部分（證據能力之審查）：
    按被告以外之人於審判外之陳述，雖不符刑事訴訟法第159
    條之1 至第159 條之4 之規定，而經當事人於審判程序同意
    作為證據，法院審酌該言詞陳述或書面陳述作成時之情況，
    認為適當者，亦得為證據；當事人、代理人或辯護人於法院
    調查證據時，知有第159 第1 項不得為證據之情形，而未於
    言詞辯論終結前聲明異議者，視為有前項之同意，刑事訴訟
    法第159 條之5 定有明文。本件所援引之以下各項證據（詳
    後述），固有部分屬傳聞證據，然公訴人、被告於本院調查
    證據時，均知有前開第159 第1 項不得為證據之情形，被告
    表示同意作為證據使用（見本院審易卷第59頁），且於言詞
    辯論終結前，均未聲明異議，本院審酌該等證據作成時之狀
    況，並無違法取證之情事，且無不宜作為證據之情形，依前
    開說明，爰認均有證據能力，合先敘明。
貳、實體部分：
一、訊據被告乙○○雖坦承於上開時、地以駕駛座下一黑及一白
    插頭插上電盤後使兩條電線相碰觸之方式啟動上開自小客車
    之引擎，並駕駛該車搭載同案被告丁○○等事實不諱，然矢
    口否認有何收受贓物之事實，辯稱：該車係同案被告戊○○
    所有，伊不知道該車係贓車，直至警方查獲後告知，伊才知
    悉該車係贓車云云。經查：
  (一)上該自小客車係被害人甲○○所有，並於98年8 月9 日報案
    失竊，而於查獲時改懸掛同案被告戊○○所有車牌號碼N8-6
    763 號汽車牌照2 面，且於為警查獲時係由被告乙○○所駕
    駛等事實，業據被害人甲○○於警詢時指訴綦詳（見偵卷第
    19 至21 頁），且有高雄縣政府警察局丙○分局扣押筆錄、
    扣押物品目錄表各1 份、責付保管條、贓物認領保管單各 1
    紙、高雄縣政府警察局車禍尋獲電腦輸入單、失車- 唯讀案
    件基本資料各1 份、車籍查詢- 基本資料詳細畫面1 紙、查
    獲贓車照片7 張等資料在卷可稽（見偵卷第25、31至38頁）
    ，且為被告乙○○所不爭執（見本院審易卷第59頁），應堪
    信為真實。是該自小客車既係被害人甲○○所失竊之贓車，
    且被告乙○○亦有駕駛該贓車之行為，則本件首應釐清之爭
    點厥為：被告乙○○自同案被告丁○○處收受該自小客車時
    ，是否知悉該自小客車係來路不明之贓車？
  (二)訊據被告乙○○於警詢、偵查及本院審理時均供稱：該自小
    客車沒有鑰匙無法啟動，我請修理車子的人把方向盤下方的
    地方拆開，用接線的方式發動汽車，將一黑及一台插頭插上
    後將兩條電線相碰觸便能啟動引擎，如要熄火只要將一黑及
    一台插頭拔掉即可熄火等語（見偵卷第11、50頁，本院審易
    卷第28頁反面，本院易字卷第37頁），並對照卷附查獲贓車
    照片3 張所示（見偵卷第37頁），於本件查獲時，該自小客
    車之電門已經毀損不能使用，且可以明顯看見該車方向盤下
    方有許多電線及黑色、白色插頭各1 條已經被拉出顯露在外
    ，而與一般汽車之內部情形明顯不同，依一般常情判斷，同
    案被告丁○○既然無法交付該自小客車鑰匙給被告乙○○，
    且該自小客車之電門已經毀損不能使用，且可以明顯看見該
    車方向盤下方有許多電線及黑色、白色插頭各1 條已經被拉
    出顯露在外，任何人見此情形均會懷疑該車應係來路不明之
    贓車，而被告乙○○為智識正常之成年人，對此亦應會產生
    合理之懷疑，依常情應會向同案被告丁○○質疑該車之來源
    ，然被告乙○○不僅未向同案被告丁○○質疑該車來源之正
    當性，且依其所述，被告乙○○為發動該自小客車，竟自行
    雇用修理車子的人拆開方向盤下方，以接合插頭及電線之不
    正當方法發動該車，在在均與常情有違，而可以推認被告乙○○於收受該自小客車應已知悉該車係贓車，故其不僅未向
    同案被告丁○○質疑該車來源，且異於一般人以汽車鑰匙發
    動汽車之方式，而以接合插頭及電線之不正當方法發動該車
    ，被告乙○○確有收受贓物之故意，至為灼然。另佐以被告
    乙○○駕駛該自小客車之目的係為至臺灣高雄勒戒所會見同
    案被告戊○○，則被告乙○○以雇用修理車子的人拆開方向
    盤下方，以接合插頭及電線之方式發動該車，不僅需支出修
    車人員之費用，日後亦需支出修理汽車之費用，其所支出費
    用已遠遠超出前往臺灣高雄勒戒所之車資，被告乙○○竟仍
    大費周章支出上開費用，顯與常理不符，益徵被告乙○○上
    開辯詞要與事實不符，其於收受該自小客車時確已知悉該車
    為贓車，無法依正常方式以汽車鑰匙發動，故其以接合插頭
    及電線之不正當方法發動該車。此外，再參以被告乙○○於
    本院審理時供稱：會客完後，我知道該自小客車是贓車，但
    是還是把車子開回去等情（見本院審易卷第28頁），則被告
    乙○○於知悉該自小客車為贓車後，仍繼續駕駛該自小客車
    ，益徵被告乙○○確有收受贓物之故意，應無疑義。
  (三)綜合上述，被告乙○○確係基於收受贓物之故意，而為如犯
    罪事實所示之收受贓物行為，應可確認，被告乙○○所為上
    開辯詞，均係事後卸責之詞，不足採信。從而，本案事證明
    確，被告犯行堪予認定，應依法論科。
二、核被告乙○○所為，係犯刑法第349 條第1 項之收受贓物罪
    。爰審酌被告乙○○身值壯年，竟不思以正當方式獲取財物
    ，明知同案被告丁○○所交付之自小客車為來路不明之贓車
    ，仍駕駛上開贓車搭載丁○○，而任意收受贓物，侵害被害
    人甲○○之財產權，行為自屬不當，且於犯後仍飾詞狡辯，
    未能坦承犯行，另考量被害人甲○○所受之損害等一切情狀
    ，酌情量處如主文所示之刑，並審酌被告乙○○之家庭經濟
    狀況及職業，諭知易科罰金之折算標準，以資儆懲。
三、另同案被告戊○○、丁○○經本院合法通知，無正當理由未
    到庭，且經本院依法拘提無著，本院將俟同案被告戊○○、
    丁○○到案後，另行審結渠等所涉犯之收受贓物罪嫌，附此
    敘明。
據上論斷，應依刑事訴訟法第299 條第1 項前段，刑法第349 條
第1 項、第41條第1 項前段，刑法施行法第1 條之1 ，判決如主
文。
本案經檢察官己○○到庭執行職務。
中    華    民    國    99    年    6     月    21    日
                            刑事第五庭法  官 陳盈吉
以上正本證明與原本無異。
如不服本判決，應於判決送達後10日內，向本院提出上訴狀。
中    華    民    國    99    年    6     月    21    日
                                      書記官  陳展榮
附錄本判決論罪科刑法條：
中華民國刑法第349條
（普通贓物罪）
收受贓物者，處 3 年以下有期徒刑、拘役或 5 百元以下罰金。
搬運、寄藏、故買贓物或為牙保者，處 5 年以下有期徒刑、拘
役或科或併科 1 千元以下罰金。
因贓物變得之財物，以贓物論。

司法院資訊處製作；財團法人民間司法改革基金會備份。
